【裁判字號】    98,交聲,730
【裁判日期】    980731
【裁判案由】    違反道路交通管理處罰條例聲明異議
【裁判全文】
臺灣士林地方法院交通事件裁定         98年度交聲字第730號
原處分機關  臺北市交通事件裁決所
異議人即    甲○○
受處分人
上列異議人即受處分人因違反道路交通管理處罰條例案件，對於
臺北市交通事件裁決所於民國98年6 月19日所為之處分（原處分
案號：北市裁罰字第裁22-AH0000000號）聲明異議，本院裁定如
下：
    主  文
異議駁回。
    理  由
一、按汽車駕駛人駕駛汽車，行車速度，超過規定之最高時速者
    ，處新臺幣1,200 元以上2,400 元以下罰鍰，並記違規點數
    1 點，道路交通管理處罰條例第40條、第63條第1 項第1 款
    分別定有明文。
二、原處分意旨略以：異議人即受處分人甲○○所有之車號197-
    CT號營業一般小客車（下稱上開營小客車），於民國98年4
    月18日12時8 分許，行經臺北市○○○路○ 段124 巷，經警
    測得時速達每小時82公里，已超過該路段之最高速限（即時
    速50公里），遂拍照採證後，逕行舉發超速違規，爰依道路
    交通管理處罰條例第40條、第63條第1 項第1 款（裁決書漏
    載第1 項第1 款）規定，裁處異議人罰緩新臺幣1,800 元，
    並記違規點數1 點。
三、聲明異議意旨略以：伊係計程車司機，當時是為載送乘客前
    往忠孝區醫院急診，乃不得已超速違規，伊係在做善事救人
    ，非有意違規，原處分未予詳查，逕予裁罰，實難甘服云云
    。
四、經查：
    (一)異議人即受處分人甲○○駕駛上開營小客車，於98年4 月
      18日12時8 分許，行經臺北市○○○路○ 段124 巷處，因
      行車時速達每小時82公里，已超過該路段最高速限時速50
      公里，經警以科學儀器拍照採證後，逕行舉發超速違規等
      情，此為異議人所是認，並有臺北市政府警察局北市警交
      大字第AH0000000 號舉發違反道路交通管理事件通知單、
      彩色採證照片1 幀在卷可稽（見98年度交聲字第730 號卷
      第5 頁），是異議人所有車輛之前揭超速違規事實，事證
      明確，堪予認定，原舉發機關逕行舉發，亦與法定程序相
      符，並無違法舉發之情事。
    (二)異議人雖以前揭情詞置辯，惟按道路交通管理處罰條例所
      規定之裁罰，本屬行政罰之性質，其目的在加強道路交通
      管理，維護交通秩序，確保交通安全。違反道路交通管理
      處罰條例，就人民課以裁罰，即為達成前開目的，以保障
      人權。而現代社會，人民使用道路頻仍，交通違規案件數
      量龐大，對於違反道路交通管理處罰條例之人民，大抵皆
      課處罰鍰或記點等處罰，屬較輕微之財產罰。故倘若行政
      機關就違反道路交通管理處罰條例之行為，負擔過重之舉
      證責任，將使違規案件之舉發，因過度耗費行政資源，而
      無效率，反害及整體人權之保障。為兼顧行政效率，達成
      最大之人權保障，司法院大法官會議曾以釋字第275 號作
      成解釋，揭示「人民違反法律上之義務而應受行政罰之行
      為，法律無特別規定時，雖不以出於故意為必要，仍須以
      過失為其責任條件。但應受行政罰之行為，僅須違反禁止
      規定或作為義務，而不以發生損害或危險為其要件者，推
      定為有過失，於行為人不能舉證證明自己無過失時，即應
      受處罰。」藉此舉證責任之分配，提昇行政效率，達成最
      大之人權保障。同此意旨，人民違反法律上之義務，而應
      受行政罰之行為，如係出於緊急避難或正當防衛而為，雖
      非不得阻卻其違法，而予免罰，但就緊急避難或正當防衛
      之情事，則應由人民負舉證之責任，否則仍應加以處罰。
      本件異議人雖辯稱其所有前揭車輛於違規時，有載送乘客
      前往醫院急診之緊急避難情事，然因該等事由非舉發機關
      或原處分機關所能預見或採證，如確有該等事由存在，衡
      情亦僅能由異議人於案發時留存乘客資料以供事後調查，
      且對異議人而言，客觀上並無困難，惟其表示並未留存當
      天乘客資料以供本院調查，此有公務電話紀錄表乙紙在卷
      可稽（見同上交聲卷第14頁），次查異議人前曾於本院因
      相同事由聲明異議，惟因無留存乘客資料致無證據可供調
      查，由本院裁定駁回其異議，有本院94年度交聲字第962
      號及98年度交聲字第69號裁定各1 紙附卷可參，異議人前
      既有相同經驗，當知若再遇此種情形應如何處理，惟此次
      異議人仍無留存乘客資料以備，僅空泛辯稱有緊急避難之
      情事，未能舉證加以證明，依照前開說明，自不能主張免
      罰。
五、綜上所述，本件異議人確有於上揭時、地，駕駛上開營小客
    車，為警逕行舉發「汽車駕駛人行車速度，超過規定之最高
    時速20公里以上40公里以下」之違規事證明確，異議人所辯
    ，洵不足採，原處分機關依道路交通管理處罰條例第40條、
    第63條第1 項第1 款之規定，裁處異議人罰鍰1,800 元，並
    記違規點數1 點，核無違誤，異議人猶執前詞聲明異議，為
    無理由，應予駁回。
據上論斷，應依道路交通案件處理辦法第19條，裁定如主文。
中    華    民    國    98    年    7     月    31    日
                  交通法庭法  官  高雅敏
以上正本證明與原本無異。
如不服本裁定應於送達後5日內向本院提出抗告狀。
                          書記官  陳映羽
中    華    民    國    98    年    7     月    31    日


司法院資訊處製作；財團法人民間司法改革基金會備份。
